臺灣新北地方法院刑事判決
111年度金簡上字第40號
上  訴  人  臺灣新北地方檢察署檢察官
被      告  陳冠宇


上列上訴人因被告違反洗錢防制法等案件，不服中華民國110年1
2月8日本院110年度金簡字第148號第一審簡易判決（原聲請簡易
判決處刑案號：臺灣新北地方檢察署110年度偵緝字第2930號）
，提起上訴，本院管轄第二審之合議庭判決如下：
    主  文
原判決撤銷。
陳冠宇幫助犯洗錢防制法第十四條第一項之洗錢罪，處有期徒刑
貳月，併科罰金新臺幣壹萬元，罰金如易服勞役，以新臺幣壹仟
元折算壹日。
    事  實
一、陳冠宇明知將金融機構帳戶資料交給他人使用，常被利用為
    與財產有關之犯罪工具，而得預見他人利用其所提供之金融
    機構帳戶實行詐欺或其他財產犯罪，並可預見提領他人匯入
    其所提供金融帳戶內之來路不明款項後，再轉交與第三人之
    舉，極可能係他人收取詐欺所得款項，以掩飾詐欺所得去向
    、所在，竟仍不違本意，基於幫助詐欺取財、洗錢之不確定
    犯意，於民國109年8、9月間，將其所申辦之玉山商業銀行
    股份有限公司帳號000-0000000000000號帳戶（下稱本案帳
    戶）之存摺、提款卡，在新北市○○區○○路000號交予真實姓
    名年籍不詳綽號「小漢」之詐欺集團成員使用。嗣「小漢」
    遂共同基於意圖為自己不法所有之詐欺取財及掩飾或隱匿詐
    欺取財所得來源及去向之洗錢犯意，於109年11月間以臉書
    聯繫張志偉，佯稱中洲平台有投資機會，致張志偉陷於錯誤
    ，而於同年月6日14時6分許匯款新臺幣（下同）150,000元
    至本案帳戶後，旋遭不詳詐欺集團成員提領，而以此方式掩
    飾或隱匿犯罪所得來源及去向。
二、案經張志偉訴由新北市政府警察局新莊分局報告臺灣新北地
    方檢察署檢察官聲請簡易判決處刑。
    理  由
一、按被告於第二審經合法傳喚，無正當之理由不到庭者，得不
    待其陳述，逕行判決，刑事訴訟法第371條定有明文。次按
    對於簡易判決處刑不服而上訴者，得準用上開規定，此觀諸
    刑事訴訟法第455條之1第3項之規定自明。本案被告陳冠宇
    經本院合法傳喚，於民國111年6月7日本院審理期日無正當
    理由未到庭，有本院送達證書、刑事報到單、戶役政連結作
    業系統個人戶籍資料查詢結果、臺灣高等法院被告前案紀錄
    表在卷可稽，是依前開說明，爰不待其陳述逕行判決，先予
    敘明。
二、次按，被告以外之人於審判外之陳述，雖不符刑事訴訟法第
    159 條之1至第159條之4之規定，然經當事人於審判程序同
    意作為證據，法院審酌該言詞陳述或書面陳述作成時之情況
    ，認為適當者，亦得為證據。而當事人、代理人或辯護人於
    法院調查證據時，知有第159條第1項不得為證據之情形，而
    未於言詞辯論終結前聲明異議者，視為有前項之同意，刑事
    訴訟法第159條之5第1項、第2項定有明文。查本判決所引用
    之下列被告以外之人於審判外之陳述，檢察官於本院言詞辯
    論終結前，未對證據能力聲明異議，而本院審酌該等證據之
    取得過程並無瑕疵，故以之作為證據係屬適當，故認均有證
    據能力。至本判決其餘所引用之非供述證據，查無違反法定
    程序取得之情形，依刑事訴訟法第158條之4規定反面解釋，
    亦均認具證據能力。
三、經查：
　㈠被告於上開時間、地點有交付本案帳戶之存摺、提款卡予「
    小漢」，嗣後並作為不詳詐欺集團成員供告訴人張志偉匯款
    匯入受詐欺之款項等幫助詐欺取財之犯罪事實，業據被告於
    警詢、偵查時坦承不諱（見偵卷第4至5頁、偵緝卷第13至15
    頁），且經證人即告訴人張志偉於警詢時指證明確（見偵卷
    第6至7頁），並有玉山銀行個金集中部110年2月5日玉山個
    （集中）字第1100013138號函暨所附本案帳戶之客戶資料及
    交易明細、告訴人提出之台新國際商業銀行國內匯款申請書
    、與「雨涵」之Line對話紀錄翻拍相片、與詐欺集團客服之
    對話紀錄翻拍相片、中州數字交易所之網頁翻拍相片各1份
    在卷可憑（見偵卷第8至10、33、42至43頁），堪認被告前
    開任意性自白與事實相符。又被告於偵查中雖僅就幫助詐欺
    取財部分坦承犯行，惟據被告於偵查中已自承其將本案帳戶
    交予「小漢」，「小漢」稱需要收錢，但沒有帳戶可以使用
    ，別人要匯錢給他，「小漢」沒有表示是什麼錢，其也沒有
    向「小漢」詢問是要收什麼錢等語（見偵緝卷第14頁），是
    被告率將本案帳戶交予不甚知悉之人，且就該帳戶之用途亦
    未能明確確認款項來源，足認被告對於交付本案帳戶將作為
    款項匯入、提領以作為掩飾或隱匿犯罪所得來源及去向等節
    主觀上確有不確定故意至明，客觀上本案帳戶嗣亦作為不詳
    詐欺集團成員收受詐欺款項之人頭帳戶之用，是被告幫助洗
    錢犯行，堪以認定。
　㈡至聲請簡易判決處刑意旨雖認被告係基於幫助詐欺取財、幫
    助洗錢之確定故意等詞。然依前開事證所示，僅足認定被告
    主觀上可預見交付本案帳戶予「小漢」，實有可能他人利用
    作為詐騙被害人之匯款工具，仍對此一可能之危害漠不關心
    ，率然將上開銀行帳戶之提款卡、存簿交予他人任意使用，
    致使本案帳戶終被利用為犯詐欺取財罪之人頭帳戶使用，放
    任其發生而不違背其本意等事實，難認被告於本案中有何積
    極幫助詐欺取財、幫助洗錢等犯罪發生之欲求，自難推認被
    告本案係明知並有意使其發生而具直接故意，是聲請簡易判
    決處刑意旨就此部分，容有誤會，併此敘明。
　㈢從而，本案事證明確，被告犯行堪以認定，應依法論科。
四、論罪科刑：
　㈠按提供金融帳戶之行為人主觀上認識該帳戶可能作為對方收
    受、提領特定犯罪所得使用，對方提領後會產生遮斷金流以
    逃避國家追訴、處罰之效果，仍基於幫助之犯意，提供該帳
    戶之提款卡及密碼，以利洗錢之實行，應論以一般洗錢罪之
    幫助犯（最高法院108年度台上大字第3101號裁定意旨可供
    參照）。查本案被告主觀上可預見其所提供之帳戶可能作為
    對方收受、取得特定犯罪所得使用，並因此遮斷金流而逃避
    追緝，仍交付帳戶供使用容任結果之發生，具不確定之幫助
    詐欺取財及洗錢之故意，是核被告所為，係犯刑法第30條第
    1項前段、第339條第1項之幫助詐欺取財罪，及刑法第30條
    第1項前段、洗錢防制法第14條第1項之幫助一般洗錢罪。
　㈡被告所犯幫助詐欺取財、幫助一般洗錢罪，為想像競合犯，
    應依刑法第55條規定從一重之幫助一般洗錢罪處斷。又被告
    幫助他人犯罪，為幫助犯，爰依刑法第30條第2項規定按正
    犯之刑減輕之。
　㈢原審以尚無事證認被告具幫助犯洗錢罪之犯意，認被告僅構
    成幫助詐欺取財犯行，而予論罪科刑，另就聲請簡易判決處
    刑意旨認被告構成幫助洗錢罪部分不另為無罪之諭知等節，
    固有所見。惟被告所為亦涉犯刑法第30條第1項前段、洗錢
    防制法第14條第1項之幫助洗錢罪，業如前述，原審未就此
    部分一併審認，即有未洽。而原審判決既有上開可議之處，
    自應由本院管轄之第二審合議庭予以撤銷改判。
　㈣爰審酌被告可預見任意提供個人專屬性極高之金融帳戶資料
    予他人，將間接助長詐騙集團詐騙他人財產犯罪，造成告訴
    人受有金錢損失，竟漠視該危害發生之可能性，率然提供本
    案帳戶之提款卡及密碼予他人，危害交易秩序與社會治安，
    所為實有不該，應予非難；另考量被告犯後於偵查中坦承犯
    行，惟迄今未與告訴人和解或調解以賠償損害之犯後態度及
    犯罪所生損害；佐以被告並未實際參與詐欺取財犯行之犯罪
    參與程度，再依被告個人戶籍資料查詢結果所示，考量被告
    為高職畢業之智識程度，未婚，於警詢時供稱職業為裝潢工
    之經濟情形及家庭狀況等一切情狀，量處如主文所示之刑，
    及就併科罰金部分，諭知易服勞役之折算標準，以資懲儆。
據上論斷，應依刑事訴訟法第455條之1第1項、第3項、第371條
、第369條第1項前段、第364條、第299條第1項前段，洗錢防制
法第14條第1項，刑法第11條、第30條、第339條第1項、第55條
、第42條第3項，刑法施行法第1條之1第1項，判決如主文。
本案經檢察官李冠輝偵查後聲請簡易判決處刑，於上訴後，由檢
察官顏汝羽在本審到庭執行公訴。
中　　華　　民　　國　　111 　年　　6 　　月　　21　　日
                  刑事第七庭  審判長法  官  彭全曄

                                    法  官  沈  易

                                    法  官  白承育
上列正本證明與原本無異。
不得上訴。

                                    書記官  馬韻凱
中　　華　　民　　國　　111 　年　　6 　　月　　24　　日
附錄本案論罪科刑法條全文：
中華民國刑法第339條
意圖為自己或第三人不法之所有，以詐術使人將本人或第三人之
物交付者，處5年以下有期徒刑、拘役或科或併科50萬元以下罰
金。以前項方法得財產上不法之利益或使第三人得之者，亦同。
前二項之未遂犯罰之。
洗錢防制法第2條
本法所稱洗錢，指下列行為：
一、意圖掩飾或隱匿特定犯罪所得來源，或使他人逃避刑事追訴
    ，而移轉或變更特定犯罪所得。
二、掩飾或隱匿特定犯罪所得之本質、來源、去向、所在、所有
    權、處分權或其他權益者。
三、收受、持有或使用他人之特定犯罪所得。
洗錢防制法第14條
有第二條各款所列洗錢行為者，處7年以下有期徒刑，併科新臺
幣5百萬元以下罰金。
前項之未遂犯罰之。
前二項情形，不得科以超過其特定犯罪所定最重本刑之刑。